臺灣新北地方法院刑事判決
                                      110年度訴字第724號
公  訴  人  臺灣新北地方檢察署檢察官
被      告  王元勢



指定辯護人  本院公設辯護人彭宏東
上列被告因違反毒品危害防制條例案件，經檢察官提起公訴（11
0年度偵字第13334號），本院判決如下：
    主  文
王元勢犯販賣第二級毒品未遂罪，處有期徒刑貳年捌月。扣案第
二級毒品甲基安非他命壹包（驗餘淨重零點柒肆伍公克）沒收銷
燬；扣案HUAWEI廠牌行動電話壹支（序號：○○○○○○○○○○○○○○○號
、○○○○○○○○○○○○○○○號，含門號○○○○○○○○○○號SIM卡壹張）沒收。
    事  實
一、王元勢明知甲基安非他命屬毒品危害防制條例第2條第2項第
    2款明定之第二級毒品，不得非法販賣，竟意圖營利，基於
    販賣第二級毒品之犯意，於民國110年2月17日20時42分前某
    時，以其持用之HUAWEI廠牌行動電話1支（序號：000000000
    000000號、000000000000000號，含門號0000000000號SIM卡
    1張），連結網際網路後登入「UT北部聊天室」，將暱稱顯
    示為「有人要糖嗎（賣）」之暗示販賣毒品訊息，以招攬不
    特定之毒品買家，適新北市政府警察局新莊分局福營派出所
    員警於同日20時42分許執行網路巡邏時發現上開訊息，便喬
    裝買家以通訊軟體「Line」聯繫王元勢，王元勢以上開行動
    電話與之聯繫後，於同日（起訴書就其後事實均誤載為翌【
    18】日所為，應予更正）20時47分許，達成以新臺幣（下同
    ）2,000元價格，交易第二級毒品甲基安非他命1包之合意，
    並約定於該日晚間，在新北市新莊區龍安街與四維路口處交
    易。嗣於同（17）日21時55分許，喬裝買家之到場員警另依
    王元勢指示抵達新北市○○區○○街000號前，王元勢乃由其不
    知情之友人李思瑋（涉犯販賣第二級毒品未遂罪嫌部分，另
    經檢察官為不起訴處分）陪同到場，喬裝買家之到場員警遂
    當場交付現金2,000元予王元勢，王元勢隨即帶同員警前往
    新北市○○區○○街00號前，並告知毒品放置在一旁門口角落處
    ，經警上前確認確係第二級毒品甲基安非他命後，即表明身
    分並以現行犯逮捕王元勢，致交易未成功而不遂，並當場扣
    得上開第二級毒品甲基安非他命1包（淨重0.749公克，驗餘
    淨重0.745公克）及王元勢所有、供聯繫本件販毒事宜所用
    之上開HUAWEI廠牌行動電話1支及李思瑋所有之行動電話1支
    ，始悉上情。
二、案經新北市政府警察局新莊分局報告臺灣新北地方檢察署檢
    察官偵查起訴。
    理  由
一、證據能力：
(一)按所謂「陷害教唆」，係指行為人原不具犯罪之故意，純因
    司法警察之設計教唆，始萌生犯意，而實行犯罪構成要件之
    行為者而言。因係以引誘或教唆犯罪之不正當手段，使原無
    犯罪故意之人萌生犯意而實行犯罪行為，再蒐集犯罪證據，
    予以逮捕偵辦，手段顯然違反憲法對於基本人權之保障，且
    已逾越偵查犯罪之必要程度，對於公共利益之維護並無意義
    ，因此所取得之證據資料，應不具有證據能力。至刑事偵查
    技術上所謂之「釣魚」，則指對於原已犯罪或具有犯罪故意
    之人，以設計引誘之方式，使其暴露犯罪事證，而加以逮捕
    或偵辦者而言。此之所謂「釣魚」純屬偵查犯罪技巧之範疇
    ，並未違反憲法對於基本人權之保障，且於公共利益之維護
    有其必要性，故依「釣魚」方式所蒐集之證據資料，非無證
    據能力（最高法院98年度台上字第7699號刑事判決要旨參照
    ）。查本件查獲經過係員警執行網路巡邏時，發現被告王元
    勢透過網際網路向不特定人散布暗示提供毒品交易之訊息，
    乃以化名與被告聯繫，並與之洽談交易毒品事宜，經員警與
    被告約定交易時間、地點，被告依約攜帶毒品前往交付等情
    ，業經被告於偵訊及本院審理時供認在卷，並有員警出具之
    職務報告、與被告間網路對話譯文暨被告刊登訊息擷圖各1
    份在卷可稽（見臺灣新北地方檢察署110年度偵字第13334號
    卷《下稱偵卷》第45頁至第46頁、第83頁至第98頁），足徵被
    告原已具有販賣毒品之意，員警於獲悉後為取得證據，僅係
    提供機會，以設計引誘之方式，佯與之為對合行為，使其暴
    露犯罪事證，待其著手於犯罪行為之實行時，予以逮捕、偵
    辦，是員警前開偵查作為，因屬偵查犯罪技巧之範疇，並未
    違反憲法對於基本人權之保障，且於公共利益之維護有其必
    要性，故依該方式所蒐集之證據資料，均有證據能力，合先
    敘明。
(二)次按被告以外之人於審判外之陳述，雖不符合刑事訴訟法第
    159條之1至第159條之4之規定，而經當事人於審判程序同意
    作為證據，法院審酌該言詞陳述或書面陳述作成時之情況，
    認為適當者，亦得為證據，刑事訴訟法第159條之5第1項定
    有明文。本案認定事實所引用卷內被告以外之人於審判外之
    陳述，雖屬傳聞證據，惟檢察官、被告及其辯護人於本院準
    備程序時均表示同意作為證據方法而不予爭執，於辯論終結
    前亦未對該等證據之證據能力聲明異議，本院復審酌上開證
    據資料製作時之情況，尚無違法不當及證明力明顯過低之瑕
    疵，與本案待證事實復具有相當關連性，以之作為證據應屬
    適當，依上開規定，認前揭證據資料均得為證據，有證據能
    力。
(三)至本件其餘非供述證據部分，無傳聞法則之適用，且無事證
    足認係實施刑事訴訟程序之公務員因違背法定程序而取得，
    與本案待證事實復具有自然之關連性，復經本院依法踐行調
    查程序，皆應有證據能力。
二、認定事實所憑之證據及得心證之理由：
(一)上開事實，業據被告於警詢、偵查及本院準備程序暨審理中
    坦承不諱（見偵卷第21頁至第29頁、第153頁至第155頁、本
    院110年度訴字第724號卷《下稱本院卷》第138頁、第307頁、
    第308頁），核與證人李思瑋於警詢時及偵查中具結證述之
    查獲情節相符（偵卷第35頁至第44頁、第145頁至第147頁）
    ，並有新北市政府警察局新莊分局搜索暨扣押筆錄、扣押物
    品目錄表、員警出具之職務報告、現場及扣案物照片、網路
    對話譯文暨被告刊登訊息擷圖各1份在卷可稽（偵卷第45頁
    、第55頁至第59頁、第83頁至第103頁）。又扣案白色透明
    晶體1包（淨重0.749公克，驗餘淨重0.745公克）經送台灣
    尖端先進生技醫藥股份有限公司鑑定結果，確含第二級毒品
    甲基安非他命成分等情，有該公司110年4月7日毒品證物鑑
    定分析報告1份足憑（偵卷第179頁），足認被告具任意性且
    不利於己之自白，與前揭事證彰顯之事實相符，應堪採信屬
    實。
(二)按販賣毒品係違法行為，非可公然為之，且有其獨特之販售
    通路及管道，復無公定價格，容易增減分裝之份量，而每次
    買賣之價量，可能隨時依雙方關係深淺、資力、需求量及對
    行情之認知、來源是否充裕、查緝鬆嚴、購買者被查獲時供
    述購買對象之可能風險評估等，而異其標準，非可一概而論
    ，然近年來政府為杜絕毒品之氾濫，對於查緝施用及販賣毒
    品之工作，無不嚴加執行，販賣毒品罪又係重罪，設若無利
    可圖，衡情一般持有毒品之人當無輕易將所持有之毒品轉售
    他人而甘冒於再次向他人購買時，被查獲移送法辦並受長期
    自由刑或生命刑剝奪危險之理，且不論係以何包裝之毒品，
    均可任意分裝或增減其份量，而每次買賣之價量，亦隨前開
    因素而為機動地調整，因之販賣之利得，除經坦承犯行，或
    帳冊價量均臻明確外，委難察得實情。職是之故，縱未確切
    查得販賣所得賺取之實際差價，但除別有事證，足認係按同
    一價格轉讓，確未牟利外，尚難執此即認非法販賣之事證有
    所不足，致知過坦承者難辭重典，飾詞否認者反得逞僥倖，
    而失情理之平（最高法院93年度台上字第1651號、87年度台
    上字第3164號刑事判決意旨參照）。查喬裝買家之員警係被
    告透過網路偶然結識之買家，雙方並無任何情誼關係，苟非
    確有利益可圖，被告當無甘冒重罪風險，無償鋌而走險之理
    ，且其於本院審理時供稱其係於案發前1、2天，向上游以7,
    500元購買毛重約4公克之毒品等語（本院卷第307頁），而
    被告則與員警約定以2,000元之代價出售毛重約0.95公克之
    扣案甲基安非他命（見偵卷第179頁），是被告主觀上具販
    賣第二級毒品以營利之犯意甚明。從而，被告本件販賣第二
    級毒品之行為，確有從中賺取價差營利之意圖及事實，應堪
    認定。
(三)綜上所述，被告確有基於營利之意思而為本件販賣第二級毒
    品之犯行，本案事證明確，被告犯行堪以認定，應依法論科
    。
三、論罪：
(一)按甲基安非他命係毒品危害防制條例第2條第2項第2款明定
    第二級毒品，員警向被告佯稱欲購買毒品，雖無實際購毒之
    真意，但被告既有販賣毒品之故意，且依約攜帶毒品前往交
    付，即已著手實施販賣毒品之行為，惟因收受被告交付毒品
    之員警原無買受毒品之意思，其虛與買賣毒品，意在偵查犯
    罪，以求人贓俱獲，伺機逮捕，事實上不能真正完成買賣毒
    品之行為，是被告應僅論以販賣第二級毒品未遂罪（最高法
    院85年第4次刑庭會議決議參照）。是核被告所為，係犯毒
    品危害防制條例第4條第6項、第2項之販賣第二級毒品未遂
    罪。
(二)次按行為人持有毒品之目的，既在於販賣，不論係出於原始
    持有之目的，抑或初非以營利之目的而持有，嗣變更犯意，
    意圖販賣繼續持有，均與意圖販賣而持有毒品罪之要件該當
    ，且與販賣罪有法條競合之適用，並擇販賣罪處罰，該意圖
    販賣而持有僅不另論罪而已，並非不處罰（最高法院101 年
    度第10次刑事庭會議(一)決議參照），是被告販賣第二級毒
    品前，意圖販賣而持有第二級毒品犯行部分，依上開說明，
    法條競合後不另論罪。
四、科刑：
(一)被告已著手於販賣毒品犯罪之實行而不遂，為未遂犯，爰衡
    酌其犯罪情節，依刑法第25條第2項規定減輕其刑。又被告
    於偵查中及本院審理時，均坦承有本件販賣第二級毒品未遂
    之犯行，應認被告本案犯行符合毒品危害防制條例第17條第
    2項之規定，而予減輕其刑，並依刑法第70條、第71條第2項
    之規定遞減之。
(二)次按被告構成累犯之事實及應加重其刑之事項，均應由檢察
    官主張並具體指出證明之方法後，經法院踐行調查、辯論程
    序，方得作為論以累犯及是否加重其刑之裁判基礎（最高法
    院刑事大法庭110年度台上大字第5660號裁定意旨參照）。
    經查，本件公訴意旨未論及被告是否構成累犯之事實及應否
    加重其刑之相關事項，揆諸上開說明，本院自無從加以審究
    ，附此敘明。　　　　　
(三)爰以行為人之責任為基礎，審酌被告無視政府對杜絕毒品犯
    罪之禁令，明知甲基安非他命為經管制之第二級毒品，若濫
    行施用，將對施用者身心造成嚴重傷害，進而影響施用者經
    濟能力，甚且造成家庭破裂，仍意圖營利而販賣予他人，助
    長施用毒品之行為，危害社會，所為實值非難，所幸本案經
    員警執行網路巡邏時發覺，喬裝買家與之交易而未生販賣毒
    品之結果，並念及被告犯後於偵查中即坦承犯行，犯後態度
    良好，兼衡本案被告販入及賣出毒品之數量、其犯罪之動機
    、目的、手段、前科素行紀錄，及被告為國中畢業之智識程
    度，於本院審理時自陳入監前從事廚師工作、離婚、小孩已
    成年等語，暨被告之家庭經濟狀況為勉持（參見本院卷第30
    8頁審理筆錄、第59頁被告之戶政資料查詢結果及偵卷第21
    頁警詢筆錄所載受詢問人資料欄）等一切情狀，量處如主文
    所示之刑，以示懲儆。
五、沒收：
(一)按查獲之第一、二級毒品及專供製造或施用第一、二級毒品
    之器具，不問屬於犯罪行為人與否，均沒收銷燬之，毒品危
    害防制條例第18條第1項前段定有明文。本件扣案白色透明
    晶體1包（淨重0.749公克，驗餘淨重0.745公克）經送驗結
    果，檢出含有第二級毒品甲基安非他命成分乙節，有前揭鑑
    定書在卷為憑，係本案查獲之第二級毒品，應依毒品危害防
    制條例第18條第1項前段之規定，諭知沒收銷燬；又包裝上
    開甲基安非他命之包裝袋1個，因其上殘留之毒品殘渣難以
    析離，且無析離之實益與必要，應當整體視之為毒品而併予
    宣告沒收銷燬。至檢驗取樣部分，則因已用罄滅失，自無庸
    再為沒收銷燬之諭知。
(二)次按犯毒品危害防制條例第4條至第9條、第12條、第13條或
    第14條第1項、第2項之罪者，其供犯罪所用之物，不問屬於
    犯罪行為人與否，均沒收之，同條例第19條第1項定有明文
    。本件被告扣案之HUAWEI廠牌行動電話1支（序號：0000000
    00000000號、000000000000000號，含門號0000000000號SIM
    卡1張）為被告所持用供作聯繫販賣毒品事宜之用乙情，已
    據其於警詢時及本院準備程序暨審理時供陳在卷（偵卷第24
    頁、本院卷第138頁、第307頁），復有前揭網路對話擷圖在
    卷可佐，不問屬於犯罪行為人與否，應依毒品危害防制條例
    第19條第1項規定諭知沒收。
(三)另本案乃係員警喬裝買家與被告虛偽為毒品交易，於員警交
    付金錢後即已經警表明身分而陸續將被告逮捕，故約定之價
    金2,000元並未由被告取得實質支配等情，業經被告陳述甚
    詳（本院卷第307頁），亦為喬裝買家之員警於職務報告中
    敘明在卷（偵卷第45頁），是被告就本案犯行並未有何犯罪
    所得，自無庸宣告沒收。又本件一併扣案李思瑋之行動電話
    1支，被告供稱非其所有等語；證人李思瑋亦稱係其所有等
    語（偵卷第24頁、第39頁），亦查無證據足認與本案所為販
    賣毒品犯行有關，核其性質復非屬違禁物或應義務沒收之物
    ，爰不予宣告沒收。
據上論斷，應依刑事訴訟法第299條第1項前段（依刑事判決精簡
原則，僅記載程序法條文），判決如主文。
本案經檢察官黃冠傑偵查起訴，由檢察官吳宗光到庭執行公訴。
中　　華　　民　　國　　111 　年　　7 　　月　　19　　日
                  刑事第十三庭  審判長法  官  陳昭筠

                                      法  官  陳幽蘭

                                      法  官  林建良   
上列正本證明與原本無異。
如不服本判決，應於判決送達後20日內敘明上訴理由，向本院提
出上訴狀 (應附繕本) ，上訴於臺灣高等法院。其未敘述上訴理
由者，應於上訴期間屆滿後20日內向本院補提理由書「切勿逕送
上級法院」。
                                      書記官  陳昇宏
中　　華　　民　　國　　111 　年　　7 　　月　　21　　日
附錄本案論罪科刑法條全文：
毒品危害防制條例第4條： 
製造、運輸、販賣第一級毒品者，處死刑或無期徒刑；處無期徒
刑者，得併科新臺幣3 千萬元以下罰金。
製造、運輸、販賣第二級毒品者，處無期徒刑或10年以上有期徒
刑，得併科新臺幣1千5百萬元以下罰金。
製造、運輸、販賣第三級毒品者，處7年以上有期徒刑，得併科
新臺幣1千萬元以下罰金。
製造、運輸、販賣第四級毒品者，處5年以上12年以下有期徒刑
，得併科新臺幣5百萬元以下罰金。
製造、運輸、販賣專供製造或施用毒品之器具者，處1年以上7年
以下有期徒刑，得併科新臺幣150萬元以下罰金。
前五項之未遂犯罰之。